臺灣高等法院民事判決
110年度上字第835號
上  訴  人  邱瀞儀  

訴訟代理人  辜瓊珠  
            杜冠民律師（法扶律師）
上  訴  人  施昇佑  
訴訟代理人  焦文城律師

上列當事人間請求返還借款事件，兩造對於中華民國110年4月29
日臺灣臺北地方法院109年度訴更一字第30號第一審判決，各自
提起上訴，本院於111年6月21日言詞辯論終結，判決如下：
    主      文
原判決命施昇佑給付邱瀞儀 逾新臺幣壹佰參拾伍萬參仟伍佰壹
拾壹元，及自民國一０八年九月十五日起至清償日止，按年息百
分之五計算之補償金部分，及該部分假執行宣告，暨訴訟費用（
除確定部分外）之裁判均廢棄。
上開廢棄部分，邱瀞儀 在第一審之訴及假執行之聲請均駁回。
施昇佑其餘上訴駁回。
邱瀞儀 上訴駁回。
第一（除確定部分外）、二審訴訟費用，關於施昇佑上訴部分，
由邱瀞儀 負擔百分之十二，餘由施昇佑負擔；關於邱瀞儀 上訴
部分，由邱瀞儀 負擔。
    事實及理由
一、上訴人邱瀞儀 （下逕稱姓名）主張：伊於民國104年7月24
    日、105年7月15日分別向台北富邦商業銀行股份有限公司（
    下稱台北富邦銀行）、中國信託商業銀行股份有限公司（下
    稱中信銀行）申請信用貸款新臺幣（下同）100萬元、133萬
    元（下分稱A貸款、B貸款，合稱系爭貸款），貸得款項全數
    借予上訴人施昇佑（下逕稱姓名）使用，施昇佑於107年12
    月17日書立承諾書（下稱系爭承諾書）予伊，同意自該日起
    按月繳交系爭貸款應還分期款，如有遲繳，造成伊信用受損
    ，願於2個月內無條件以現金支付系爭貸款餘額總額及按貸
    款餘額總額3倍計算之補償金予伊。詎施昇佑自108年7月15
    日起未依約償還系爭貸款應還分期款，致伊尚欠台北富邦銀
    行A貸款50萬7,135元、中信銀行B貸款84萬6,376元，合計13
    5萬3,511元（計式：50萬7,135元+84萬6,376元=135萬3,511
    元，下稱系爭貸款總餘額），爰依系爭承諾書約定之法律關
    係，請求施昇佑給付伊系爭貸款總餘額135萬3,511元及補償
    金90萬元（邱瀞儀 逾上開部分之請求，經原審判決邱瀞儀 
    敗訴，未據其聲明不服，已經確定，非本院審理範圍，不予
    贅述）。
二、施昇佑則以：伊從未向邱瀞儀 借用系爭貸款貸得款項，邱
    瀞儀 亦未交付該款項予伊，兩造間無消費借貸關係，伊係
    為擺脫邱瀞儀 之母辜瓊珠 之糾纏及避免其自殘，才簽立系
    爭承諾書，伊無欲為系爭承諾書所拘束之意，此為邱瀞儀 
    所明知，系爭承諾書之意思表示未合致，係真意保留或通謀
    虛偽的意思表示，退步言，亦係伊受詐欺、脅迫所簽，伊已
    於108年12月5日發函撤銷。另系爭承諾書所為補償金約定違
    反善良風俗，應屬無效；縱認有效，原審判命伊應給付邱瀞
    儀 補償金40萬元已屬過高，邱瀞儀 請求伊再給付補償金50
    萬元，自亦不能准許等語，資為抗辯。
三、邱瀞儀 於原審起訴聲明：㈠施昇佑應給付邱瀞儀 541萬4,04
    4元【計算式：系爭貸款總餘額135萬3,511元+補償金（系爭
    貸款總餘額135萬3,511元×3）=541萬4,044元】。㈡願供擔保
    請准宣告假執行。施昇佑於原審答辯聲明：㈠邱瀞儀 之訴及
    假執行之聲請均駁回。㈡如受不利判決，願供擔保請准宣告
    免為假執行。原審判命施昇佑應給付邱瀞儀 175萬3,511元
    （系爭貸款總餘額135萬3,511元+補償金40萬元），且就邱
    瀞儀 上開勝訴部分為供擔保准、免假執行之宣告，並駁回
    邱瀞儀 其餘請求。邱瀞儀 就其敗訴部分提起一部上訴，施
    昇佑則就其敗訴部分全部提起上訴。邱瀞儀 於本院上訴聲
    明：㈠原判決關於駁回邱瀞儀 下開第2項請求部分廢棄。㈡上
    廢棄部分，施昇佑應再給付邱瀞儀 50萬元。施昇佑於本院
    答辯聲明：㈠邱瀞儀 之上訴駁回。㈡如受不利判決，願供擔
    保請准宣告免為假執行；並上訴聲明：㈠原判決不利於施昇
    佑部分廢棄。㈡上廢棄部分，邱瀞儀 在第一審之訴及假執行
    之聲請均駁回。邱瀞儀 對施昇佑之上訴則於本院答辯聲明
    ：施昇佑之上訴駁回。
四、兩造不爭執事項（見本院卷㈡第117至118頁之111年6月21日
    言詞辯論筆錄，並依判決格式增刪修改文句）：
  ㈠施昇佑於86年間（年約13歲）赴美求學，於97年返國工作，
    與辜瓊珠 夫妻及其等之女邱瀞儀 同住，嗣於107年12月間
    搬離。
  ㈡邱瀞儀 於104年7月24日向台北富邦銀行申請個人信用貸款貸
    得100萬元（即A貸款），及105年7月15日向中信銀行申請個
    人信用貸款貸得133萬元（即B貸款）。
  ㈢施昇佑於107年12月17日簽立內容：「本人同意即日起繳交邱
    瀞儀 在台北富邦銀行和中國信託的信用貸款，並配合上述
    貸款銀行應繳貸款日期，若因遲繳付信用貸款造成邱瀞儀信
    用受損，本人願意負起上述銀行貸款餘額為本人的債務責任
    ，邱瀞儀 可以在本人應繳交貸款延遲日起將上述兩家銀行
    貸款全部餘款視為到期日，本人同意二個月內無條件現金支
    付邱瀞儀 上述兩家銀行信用貸款的剩餘款的總金額。上述
    本人背信，願意接受上述兩家信用貸款銀行的貸款合計剩餘
    款總金額的三倍為補償邱瀞儀 ，本人接受成為該補償金債
    務人，邱瀞儀 為債權人，恐口說無憑，特立此承諾書。立
    書人：施昇佑…」之系爭承諾書（見原審訴字卷第15頁），
    並依約繳付系爭貸款分期款，嗣自108年7月15日起未再繳付
    ，致邱瀞儀 於當時台北富邦銀行A貸款尚有50萬7,135元、
    中信銀行B貸款尚有84萬6,376元，合計135萬3,511元（即系
    爭貸款總餘額）未清償。
  ㈣於107年8月6日起至同年月13日止，施昇佑與辜瓊珠 間有為
    原審訴更一字卷第173至177頁之LINE對話。
　㈤施昇佑委託律師於108年12月5日寄發高雄博愛路郵局第322號
    、第323號存證信函予邱瀞儀 、辜瓊珠 （見原審訴更一字
    卷第35至37頁、第39至41頁），以其於107年12月間簽立系
    爭承諾書有受詐欺、脅迫之情形為由，以該函之送達，撤銷
    系爭承諾書之意思表示，上開存證信函於108年12月6日送達
    臺北市○○區○○路00號12樓之1，辜瓊珠 對於有收受該存證信
    函不爭執。
  ㈥施昇佑於107年8月14日至108年6月15日期間，共匯款45萬1,0
    00元至邱瀞儀 之台北富邦銀行、中信銀行及土地銀行帳戶
    （見本判決附件一），用以清償邱瀞儀 之貸款。
  ㈦於107年8月8日，上開邱瀞儀 台北富邦銀行A貸款餘額為63萬
    6,249元，中信銀行B貸款餘額為102萬1,789元。　　　　　
五、邱瀞儀 主張因施昇佑未按期繳納系爭貸款分期款，依系爭
    承諾書約定之法律關係，其得請求施昇佑給付系爭貸款總餘
    額135萬3,511元及補償金90萬元，為施昇佑否認，並以前詞
    置辯。是本件主要爭點為：㈠系爭承諾書是否仍有效？施昇
    佑辯稱其未向邱瀞儀 借用系爭貸款貸得款項，且系爭承諾
    書之意思表示未合致，係真意保留或通謀虛偽的意思表示，
    退步言，是其受詐欺、脅迫所簽，其已於108年12月5日發函
    撤銷，是否可採？㈡邱瀞儀 主張依系爭承諾書約定之法律關
    係，請求施昇佑給付108年7月間系爭貸款總餘額135萬3,511
    元及補償金90萬元，共225萬3,511元，有無理由？施昇佑辯
    稱系爭承諾書所為補償金約定，違反善良風俗，應屬無效；
    縱認有效，邱瀞儀 所請求及原審判命其給付之補償金金額
    亦屬過高，應予酌減，是否可採？本院判斷如下：
　㈠系爭承諾書是否仍有效？施昇佑辯稱其未向邱瀞儀 借用系爭
    貸款貸得款項，且系爭承諾書之意思表示未合致，係真意保
    留或通謀虛偽的意思表示，退步言，是其受詐欺、脅迫所簽
    ，其已於108年12月5日發函撤銷，是否可採？
　⒈按「法律行為以得否與其原因相分離，可分為要因行為（有
    因行為）及不要因行為（無因行為）。前者如買賣、消費借
    貸等債權契約是；後者如處分行為、債務拘束、債務承認、
    指示證券及票據行為等屬之。民法上之典型契約固均屬有因
    契約，惟基於契約自由原則，當事人於不背於法律強行規定
    及公序良俗之範圍內，亦得訂定無因契約，此種由一方負擔
    不標明原因之契約，亦屬無因行為。」（最高法院88年度台
    上字第1189號判決參照）。查系爭承諾書約定：「本人同意
    即日起繳交邱瀞儀 在台北富邦銀行和中國信託的信用貸款
    ，並配合上述貸款銀行應繳貸款日期，若因遲繳付信用貸款
    造成邱瀞儀 信用受損，本人願意負起上述銀行貸款餘額為
    本人的債務責任，邱瀞儀 可以在本人應繳交貸款延遲日起
    將上述兩家銀行貸款全部餘款視為到期日，本人同意二個月
    內無條件現金支付邱瀞儀 上述兩家銀行信用貸款的剩餘款
    的總金額。上述本人背信，願意接受上述兩家信用貸款銀行
    的貸款合計剩餘款總金額的三倍為補償邱瀞儀 ，本人接受
    成為該補償金債務人，邱瀞儀 為債權人，恐口說無憑，特
    立此承諾書。立書人：施昇佑…」等語（見原審訴字卷第15
    頁），依上開文字記載，已足證明施昇佑同意邱瀞儀 所提
    要約，承諾自107年12月17日起，按月繳交邱瀞儀 之系爭貸
    款應還分期款，並承諾逾期不履行時，喪失期限利益，施昇
    佑應於2個月內以現金一次支付系爭貸款總餘額及按系爭貸
    款總餘額3倍計算之補償金予邱瀞儀 ，該債務拘束契約雖僅
    由施昇佑一人簽名，但施昇佑於所為上開承擔系爭貸款債務
    清償之同意，既係出自邱瀞儀 （由其母辜瓊珠 代為）之要
    約，僅雙方為昭慎重而將施昇佑所為口頭承諾另以承諾書之
    形式作成書面承諾，俾免日後口說無憑或施昇佑反悔，自毋
    庸由邱瀞儀 及其母辜瓊珠 簽名，於施昇佑書立系爭承諾書
    時即因雙方意思表示一致而成立，施昇佑辯稱兩造未達成合
    意云云，無足採信。又系爭承諾書之性質，核屬不標明原因
    之債務拘束契約，依上開說明，屬民法典型契約外之無名契
    約，當事人訂立債務拘束契約之目的，在於不受原因行為之
    影響，及避免原因行為之抗辯，且系爭承諾書約定內容，並
    非屬違反強制或禁止規定之脫法行為，亦無違反憲法規定基
    本人權規定，基於私法自治原則，難認有何背於公共秩序或
    善良風俗之情事。系爭承諾書既無違反強制或禁止規定或背
    於公共秩序或善良風俗之情事，系爭承諾書應屬有效。至施
    昇佑辯稱其否認其簽立系爭承諾書，係因邱瀞儀 貸得系爭
    貸款後，全數借給其使用乙節，邱瀞儀 應就有交付借款予
    其之事實負舉證責任云云，因系爭承諾書核屬不標明原因之
    債務拘束契約，依上開說明，自無再探究其原因行為之必要
    ，是施昇佑此部分所辯，不足採信。
　⒉雖施昇佑辯稱其承諾承擔系爭貸款債務清償之意思表示，與
    其內心之效果意思不符，其無欲為該意思表示所拘束，且為
    邱瀞儀 所明知，依民法第86條但書規定，其意思表示無效
    ，邱瀞儀 不得依系爭承諾書請求伊給付系爭貸款總餘額及
    補償金云云，為邱瀞儀 否認，且查施昇佑於簽立系爭承諾
    書前之107年8月14日起，即已按月遵期轉帳至邱瀞儀 之台
    北富邦銀行、中信銀行及土地銀行帳戶，用以清償邱瀞儀 
    之系爭貸款，並於同年12月17日簽立系爭承諾書後，自同年
    12月21日起連續按月清償系爭貸款至108年6月15日止，為兩
    造所不爭執（見不爭執事項㈥，明細如本判決附件一），足
    認施昇佑於107年12月17日簽立系爭承諾書時，應有為邱瀞
    儀 承擔系爭貸款債務清償，及如未按期繳交系爭貸款分期
    款，應於2個月內以現金一次給付邱瀞儀 系爭貸款總餘額，
    並給付其補償金之真意，且其真意與系爭承諾書之意思相符
    ，施昇佑並非無欲為該承諾承擔系爭貸款債務清償，及如未
    按期繳交系爭貸款分期款，應於2個月內以現金一次給付邱
    瀞儀 系爭貸款總餘額，並給付其補償金等意思表示所拘束
    之情事，亦即施昇佑並無真意保留之情事，其嗣後自108年7
    月15日起未再清償系爭貸款，應屬事後反悔不履行債務而已
    ，不能以此而謂其簽立系爭承諾書時無欲為該意思表示所拘
    束之真意，是施昇佑所為承諾承擔系爭貸款債務清償之意思
    表示，不因之無效，施昇佑此部分辯解，無足採信。
　⒊又所謂通謀虛偽意思表示，乃指表意人與相對人相互故意為
    非真意之意思表示而言，故相對人不僅須知表意人非真意，
    並須就表意人非真意之表示相與為非真意之合意，始為相當
    ，若僅一方無欲為其意思表示所拘束之意，而表示與真意不
    符之意思者，尚不能指為通謀而為虛偽意思表示（最高法院
    62年度台上字第316號判決參照）。施昇佑主張系爭承諾書
    為兩造通謀虛偽之意思表示云云，為邱瀞儀 否認，且如上
    所述，由施昇佑於簽立系爭承諾書前，自107年8月12日起，
    已均有按期轉帳至邱瀞儀 帳戶，供邱瀞儀 用以清償系爭貸
    款，於簽立系爭承諾書後，亦按月遵期轉帳繳交系爭貸款分
    期款至108年6月15日止（如本判決附件一，轉帳紀錄見本院
    卷㈠第297至307頁），足見其於簽立系爭承諾書時確有承諾
    承擔系爭貸款債務清償，及如未按期繳交系爭貸款分期款，
    應於2個月內以現金一次給付邱瀞儀 系爭貸款總餘額，並給
    付其補償金之真意，且其表示與真意相符，況邱瀞儀 並無
    非真意之表示，兩造間成立債務拘束契約並非通謀虛偽意思
    表示，是施昇佑辯稱系爭承諾書係兩造通謀虛偽表示，依民
    法第87條第1項規定，應為無效云云，亦無足採信。
　⒋再意思表示之內容有錯誤，或表意人若知其事情即不為意思
    表示者，表意人得將其意思表示撤銷之。但以其錯誤或不知
    事情，非由表意人自己之過失者為限，民法第88條第1項固
    定有明文。惟按民法第88條之規定，係指意思表示之內容或
    表示行為有錯誤者而言（最高法院51年度台上字第3311號判
    決意旨參照）。查施昇佑簽立系爭承諾書時，縱其不知邱瀞
    儀 尚欠系爭貸款總餘額之數額，或如其所辯誤認其於同年8
    月間向華南銀行貸款而交予辜瓊珠 之115萬元已經用於清償
    系爭貸款，於簽立系爭承諾書系爭貸款總餘額約30萬元云云
    ，惟兩造對於系爭貸款於107年8月8日時之餘額，分別為63
    萬6,249元（A貸款）、102萬1,789元（B貸款）（見不爭執
    事項㈦），參以施昇佑自107年8月14日起至同年12月14日止
    ，於每月14日轉帳各1萬7,000元至邱瀞儀 之台北富邦銀行A
    貸款帳戶，並於上開期間之107年8至11月之每月23日轉帳各
    2萬5,000元至邱瀞儀 之土地銀行帳戶，及同年12月14日轉
    帳2萬5,000元至邱瀞儀 之中信銀行B貸款帳戶，合計21萬元
    （即本判決附件一項次1至10，轉帳交易紀錄見本院卷㈠第29
    7至301頁），供邱瀞儀 清償系爭貸款，倘如施昇佑所辯其
    於同年8月間向華南銀行貸款而交予辜瓊珠 之115萬元已經
    用於清償系爭貸款，系爭貸款總餘額僅餘約30萬元，則於10
    7年12月17日簽立系爭承諾書時，其共已再交付21萬元予邱
    瀞儀 用於清償系爭貸款，系爭貸款應僅餘約9萬元未清償，
    惟其仍於107年12月21日轉帳2萬5,000元至邱瀞儀 之中信銀
    行B貸款帳戶，復自108年1月起至同年6月止，於每月12日轉
    帳1萬9,000元至邱瀞儀 之中信銀行B貸款帳戶，及每月15日
    轉帳1萬7,000元至邱瀞儀 之台北富邦銀行A貸款帳戶，合計
    共再繳交系爭貸款分期款24萬1,000元（見本判決附件一項
    次11至23，轉帳交易紀錄見本院卷㈠第301至307頁），且由
    上開施昇佑轉帳紀錄觀之，施昇佑顯然知悉B貸款之每月分
    期還款金額係自108年1月起由2萬5,000元降為1萬9,000元，
    A貸款之每月分期還款金額自107年8月起均為每月1萬7,000
    元未調整，及其於107年8月間交予辜瓊珠 之115萬元並未用
    於清償系爭貸款，系爭貸款總餘額於上開期間並無因大額清
    償而大量驟減之情事，參以施昇佑於108年12月5日所寄高雄
    博愛路第322、323號存證信函，係主張其因不堪邱瀞儀 、
    辜瓊珠 騷擾、侵害欲搬離同居之住處，並以自殘脅迫其照
    顧生活或給付金額，騙取其簽立系爭承諾書，驚覺其於107
    年12月間所簽系爭承諾書有受詐欺脅迫之情形，為此委由律
    師代為發函撤銷等情（見原審訴更一字卷第35至至37頁、第
    39至41頁），並未提及其誤認系爭貸款餘額，而有表示內容
    或表示行為與其內容所意欲者不同之錯誤乙節，益徵施昇佑
    簽立系爭承諾書所為承諾承擔系爭貸款債務清償及如未按期
    繳交系爭貸款分期款，應於2個月內以現金一次給付邱瀞儀 
    系爭貸款總餘額，並給付其補償金等意思表示，應無意思表
    示錯誤之情事，故施昇佑於本院並主張依民法第88條之規定
    撤銷簽立系爭承諾書之意思表示云云，亦無足採信。
  ⒌復按民法第92條第1項前段規定，因被詐欺或被脅迫而為意思
    表示者，表意人得撤銷其意思表示。所謂因被脅迫而為意思
    表示，係指因相對人或第三人以不法危害之言語或舉動加諸
    表意人，使其心生恐怖，致為意思表示而言。當事人主張其
    意思表示係因被詐欺或脅迫而為之者，應就其被詐欺或被脅
    迫之事實，負舉證之責任（最高法院95年度台上字第2948號
    判決參照）。查施昇佑辯稱其係因邱瀞儀 之代理人辜瓊珠 
    不斷糾纏及以自殘相逼，及謊稱不會持系爭承諾書為請求，
    暨其前於107年8月8日將向華南銀行貸得之貸款交予辜瓊珠 
    115萬元用於清償邱瀞儀 之中信銀行B貸款，但辜瓊珠 並未
    如此為之，並對其隱瞞上情，其係被詐欺、脅迫而為承諾承
    擔系爭貸款債務清償意思表示等情，為邱瀞儀 否認，且其
    並未舉證以實其說，又邱瀞儀 未告知施昇佑於107年12月17
    日簽立系爭承諾書時之系爭貸款總餘額並無違法性，且由施
    昇佑自同年8月起按期轉帳供邱瀞儀 清償系爭貸款，及自同
    年12月21日起依系爭承諾書約定每月按期轉帳繳交系爭貸款
    分期等情觀之，施昇佑顯然明知其於107年8月間交予辜瓊珠
     之115萬元並未用於清償系爭貸款，並明知系爭貸款分期款
    之應繳日期及應繳金額，況施昇佑並未舉證證明邱瀞儀 有
    何其他捏造事實，使其陷於錯誤，或以不法危害之言語或舉
    動加諸施昇佑，使其心生恐怖，而對邱瀞儀 為承諾承擔系
    爭貸款債務清償，及如未按期繳交系爭貸款分期款，應於2
    個月內以現金一次給付邱瀞儀 系爭貸款總餘額，並給付其
    補償金情事，自難信為真實，是上訴人主張依民法第92條規
    定撤銷系爭承諾書所為替邱瀞儀 清償系爭貸款及如未按期
    繳交系爭貸款分期款，應於2個月內以現金一次給付邱瀞儀 
    系爭貸款總餘額，並給付其補償金等意思表示云云，亦不足
    採。
　㈡邱瀞儀 主張依系爭承諾書約定之法律關係，請求施昇佑給付
    108年7月間系爭貸款總餘額135萬3,511元及補償金90萬元，
    共225萬3,511元，有無理由？施昇佑辯稱系爭承諾書所為補
    償金約定，違反善良風俗，應屬無效；縱認有效，邱瀞儀 
    所請求及原審判命其給付之補償金金額亦屬過高，應予酌減
    ，是否可採？　
　　承上所述，施昇佑簽立系爭承諾書時，已與邱瀞儀 間成立
    屬不標明原因之債務拘束契約，參以當事人訂立債務拘束契
    約之目的，在於不受原因行為之影響，及避免原因行為之抗
    辯，且非屬違反強制或禁止規定之脫法行為，亦無違反憲法
    規定基本人權規定，基於私法自治原則，自難認有何違反善
    良風俗之情事，兩造既約定施昇佑自107年12月17日起，應
    按月為邱瀞儀 繳交系爭貸款分期款，如施昇佑未按期給付
    ，即可能造成邱瀞儀 之信用受損，兩造約定施昇佑應就邱
    瀞儀 所受信用損害，給付按系爭貸款總餘額3倍之計算之補
    償金，因兩造並未另有懲罰性違約金之約定，依民法第250
    條第2項規定，該補償金視為兩造約定施昇佑不履行系爭承
    諾書時，施昇佑應支付邱瀞儀 之損害賠償總額之預定，以
    確保債務之履行為目的，應屬有效，而系爭承諾書雖僅記載
    施昇佑應就其未按期清償所造成之邱瀞儀 信用損害，給付
    補償金予邱瀞儀 ，經查依邱瀞儀 所提財團法人金融聯合中
    心查詢當事人綜合信用報告回覆書，邱瀞儀 就A、B貸款於1
    10年4月、109年10月分別有遲延1個月至未滿2個月情形，但
    其信用卡仍正常使中（見本院卷㈠第147至149頁），是邱瀞
    儀 所舉上開資料尚不足以證明其信用因施昇佑自108年7月1
    5日起未按期償還系爭貸款分期款而受有損害，惟審酌依系
    爭承諾書約定，施昇佑未按期繳交系爭貸款分期款，且未於
    2個月內付清系爭貸款總餘額金額予邱瀞儀 ，邱瀞儀 所受
    損害總額應為其未能如期受償系爭貸款總餘額之利息損失，
    亦即遲延受領系爭貸款總餘額之利息損失，而施昇佑係自10
    8年7月15日起未按期清償系爭貸款，且未於2個月內給付系
    爭貸款總餘額予邱瀞儀 ，是邱瀞儀 請求施昇佑給付之補償
    金，既屬損害賠償總額預定性質之違約金，爰依民法第252
    條規定，並參加同法第233條、第203條規定，應酌減為相當
    於自108年9月15日起至清償日止，按系爭貸款總餘額135萬3
    ,511元，以年息5%計算之利息之補償金，邱瀞儀 逾此部分
    之補償金請求，則屬無據，不能准許。
六、綜上所述，邱瀞儀 依系爭承諾書約定之法律關係，請求施
    昇佑給付135萬3,511元，及自108年9月15日起至清償日止，
    按年息5%計算之補償金部分，洵屬有據，應予准許；逾此部
    分之請求，為無理由，應予駁回。原審就上開應准許部分，
    判命施昇佑如數給付，並分別諭知兩造供擔保准、免假執行
    之宣告，核無不合，施昇佑上訴意旨指摘原判決此部分不當
    ，求予廢棄改判，為無理由，應駁回此部分之上訴。原審就
    超過上開應准許部分【即原審判命施昇佑應給付邱瀞儀 共1
    75萬元3,511元（系爭貸款總餘額135萬3,511元+補償金40萬
    元），減本院判命施昇佑應給付邱瀞儀 135萬3,511元及自1
    08年9月15日起至清償日止按上開金額以年息5%計算之補償
    金部分】，判命施昇佑給付，於法不合，施昇佑上訴意旨指
    摘原判決此部分不當，求予廢棄改判，為有理由，爰予以廢
    棄，並改判如主文第2項所示。又就上開其餘不應准許部分
    （即邱瀞儀 請求施昇佑再給付補償金50萬元部分），原判
    決為邱瀞儀 敗訴之諭知，並駁回其此部分假執行之聲請，
    於法並無不合，邱瀞儀 上訴意旨指摘原判決此部分不當，
    求予廢棄改判，為無理由，此部分上訴應予駁回。
七、本件事證已臻明確，兩造其餘之攻擊或防禦方法及所用之證
    據，經本院斟酌後，認為均不足以影響本判決之結果，爰不
    逐一論列，併此敘明。
八、據上論結，施昇佑之上訴為一部有理由、一部無理由，邱瀞
    儀 之上訴為無理由，依民事訴訟法第450條、第449條第1項
    、第79條、第78條，判決如主文。
中　　華　　民　　國　　111 　年　　7 　　月　　12　　日
                  民事第十五庭  
                      審判長法  官  陳慧萍
                            法  官  沈佳宜
                            法  官  陳杰正
正本係照原本作成。
邱瀞儀 不得上訴。
施昇佑如不服本判決，應於收受送達後20日內向本院提出上訴書
狀，其未表明上訴理由者，應於提出上訴後20日內向本院補提理
由書狀（均須按他造當事人之人數附繕本）上訴時應提出委任律
師或具有律師資格之人之委任狀；委任有律師資格者，另應附具
律師資格證書及釋明委任人與受任人有民事訴訟法第466 條之1
第1項但書或第2項所定關係之釋明文書影本。如委任律師提起上
訴者，應一併繳納上訴審裁判費。
中　　華　　民　　國　　111 　年　　7 　　月　　12　　日

  　　　　　　　　　　　　　書記官  任正人